【裁判字號】    95,勞訴,6
【裁判日期】    950612
【裁判案由】    確認僱傭關係存在等
【裁判全文】
臺灣桃園地方法院民事裁定               95年度勞訴字第6號
原      告  乙○○
訴訟代理人  呂清雄律師
被      告  捷適登傢俱有限公司
法定代理人  甲○○
上列當事人間請求給付貨款事件，於民國95年5月29日辯論終結
，本院判決如下：
    主  文
確認兩造間自民國九十四年七月一日至九十四年九月三十日止之
僱傭關係存在。
被告應給付原告新台幣壹拾肆萬玖仟肆佰柒拾參元，及自民國九
十四年十月二十九日起至清償日止，按週年利率百分之五計算之
利息。
原告其餘之訴駁回。
訴訟費用由被告負擔百分之八十三；餘由原告負擔。
本判決第二項原告得為假執行。被告如以第二項所命給付原告之
金額供擔保後，得免為假執行。
原告其餘假執行之聲請駁回。
    事  實
甲、原告方面：
一、聲明：
  (一)確認兩造間自民國（下同）94年7 月1 日至94年9 月30日止
    之僱傭關係存在。
  (二)被告應給付原告新台幣（下同）181,473 元，及自起訴狀繕
    本送達之翌日起至清償日止，按週年利率百分之5 計算之利
    息。
  (三)訴訟費用由被告負擔
二、陳述：
  (一)原告自94年3 月11日起受雇於被告擔任搬貨員，6 月30日因
    被告公司內之貨車外緣放置一外包裝沒有標示註明之紙箱，
    原告基於執行職務推動該紙箱，即遭紙箱內之強化玻璃割傷
    左手肘，送天晟醫院診治後，該院醫師經診斷為前臂肢肌腱
    傷害並進行肌腱縫合手術，該院復健科醫師並指示須進行復
    健三個月（即至94年9 月30日），被告亦認為原告係遭受職
    業災害，而發給「勞工保險職業傷害門診單」供原告就診。
    惟原告體恤公司或人手不足，於7 月31日原告即電話通知被
    告，表示隔日應可至公司報到，詎被告表示拒絕原告再到公
    司上班。嗣原告向桃園縣政府勞動局申請勞資爭議調解，勞
    動局委託桃園縣勞資和諧促進會進行調解，惟經兩次協調會
    議，被告皆避不出席，致調解不成立。
  (二)按依勞動基準法第13條本文規定：「勞工在第50條規定之停
    止工作期間或第59條規定之醫療期間，雇主不得終止契約」
    ，行政院勞工委員會78年8 月11日台勞動三字第12424 號函
    釋補充：「醫療期間係指醫治與療養。一般所稱『復健』係
    屬後續之醫療行為」。再94年7 月31日尚屬原告之醫療期間
    ，被告卻於該日解雇原告，其終止勞動契約自屬無效。又原
    告於同年7 月31日表明隔日可至公司報到，可認定原告有將
    其準備給付勞務之情事通知被告以代提出，依民法第235 條
    但書規定，已生提出之效力，被告既予拒絕，依民法第234
    條規定，被告應負受領勞務之遲延責任。因此，本件原告得
    依民法第487 條請求被告給付薪資。以原告94年5 月份薪資
    25,560元（不計加班費）為依據，原告請求被告至94 年9月
    30日止，按月給付原告工資25,560元及法定遲延利息。
  (三)被告應給付原告之各項金額共計181,473 元，分述如下：
    1.醫療費用5,635 元：按勞動基準法第59條第1 款前段規定
      「勞工受傷或罹患職業病時，雇主應補償其必需之醫療費
      用」。原告因本次職業傷害自費支出之醫療費用共5,635
      元，有各項醫療單據可證，被告依法應負補償責任。
    2.原領工資之補償費73，838 元。按勞動基準法第59條第2
      款前段規定：「勞工在醫療中不能工作時，雇主應按其原
      領工資數額予以補償」。本件原告94年5 月份之薪資25,
      560 元，原告6 月30日發生職災，醫療期間三個月。惟被
      告自7 月份起即未再給付工資，扣除勞保局給付之2,842
      元後，被告尚應補償原告工資金額為75,838元（計算式：
      25,560×3 －2,842 ＝73,838）。
    3.侵權行為之慰撫金10萬元：按「違反保護他人之法律，致
      生損害於他人者，負賠償責任。但能證明其行為無過失者
      ，不在此限」，「經營一定事業或從事其他工作或活動之
      人，其工作或活動之性質或其使用之工具或方法有生損害
      於他人之危險者，對他人之損害應負賠償責任」、「受僱
      人服勞務，其生命、身體、健康有受危害之虞者，僱用人
      應按其情形為必要之預防」，民法第184 條第2 項、第
      191 條之3 前段、第483 條之1 定有明文。再勞工安全衛
      生法第5 條第1 項第4 款復規定：「雇主對左列事項應有
      符合標準之必要安全衛生設備：四、防止採石、採掘、裝
      卸、搬運、堆積及採伐等作業中引起之危害」，皆明文課
      以僱用人有保護義務。本件被告為原告之僱用人，被告為
      經營事業之法人，其於工作場所內置放裝有強化玻璃之紙
      箱時，即應在包裝紙箱上標示內有強化玻璃等警語，以盡
      其預防受僱人於搬運時受身體危害之保護義務。惟被告違
      反此保護義務，致原告於執行職務時，致左手肘受有系爭
      損害，其間顯有相當因果關係，應對原告負損害賠償責任
      。故依民法第195 條第1 項，原告得請求被告給付慰撫金
      10萬元。
  (四)次按民事訴訟法第280 條第1 項、第3 項前段分別規定：「
    當事人對於他造主張之事實，於言詞辯論時不爭執者，視同
    自認」，「當事人對於他造主張之事實，已於相當時期受合
    法之通知，而於言詞辯論期日不到場，亦未提出準備書狀爭
    執者，準用第一項之規定」。本件被告於鈞院所訂庭期無故
    不到場，亦未提出書狀爭執，依法被告對原告之主張應生視
    同自認之法律效果。
三、證據：提出診斷證明書2 件、勞保被保險人投保資料表、94
    年4 、5 月份薪資袋、被告用印之「勞工保險職業傷害門診
    單、存證信函、桃園縣勞資和諧處進會勞資爭議協調會會議
    紀錄、勞保局核定通知書、存證信函回執各1 件、醫療費用
    支出收據8 件（均影本）及臺灣省北區國稅局出具原告93年
    度所得資料清單正本1 件為證。
乙、被告方面：
    被告未於言詞辯論期日到場，亦未提出任何書狀以供本院審
    酌。
丙、本院依職權函請財政部台灣省中區國稅局南投縣分局以95年
    5 月2 日中區國稅投縣四字第0950008536號函（下稱中區國
    稅局函）提供原告92、93年度財產歸戶資料、所得資料清單
    、北區國稅局中壢稽徵所（下稱中壢稽徵所函）以95年5 月
    3 日北區國稅中壢一字第09510006141 號函提供被告92、93
    年度營利事業所得稅資料到院供參。
    理  由
壹、程序方面：
一、本件被告未於言詞辯論期日到場，核無民事訴訟法第386 條
    各款所列情形，爰依原告之聲請，由其一造辯論而為判決。
二、按訴狀送達後，原告不得將原訴變更或追加他訴。但請求之
    基礎事實同一者、擴張或減縮應受判決事項之聲明者、不甚
    礙被告之防禦及訴訟之終結者，則不在此限，民事訴訟法第
    255條第1項但書第2、3、7 款定有明文。本件原告起訴，除
    訴訟費用負擔及假執行宣告之聲請外，原聲明：(一)確認兩造
    間之僱傭關係存在；(二)被告應給付原告181,473 元，及自94
    年10月1 日起至清償日止，各按週年利率百分之5 計算之利
    息；並應自94年10月1 日起至被告同意原告給付勞務之日止
    ，按月於次月10日給付原告新台幣25,560元，並各期自每月
    11日起至清償日止，各按週年利率百分之5 計算之利息。嗣
    原告於95年5 月29日言詞辯論期日變更其訴之聲明如其聲明
    欄第1 、2 項所示，核其請求之基礎事實同一，而不涉訴訟
    標的之變更、追加，僅屬減縮應受判決事項之聲明，且不甚
    礙被告之防禦及訴訟之終結，揆諸上開規定，為法所許，合
    先敘明。
貳、實體部分：
一、按確認法律關係之訴，非原告有即受確認判決之法律上利益
    者，不得提起之；確認證書真偽或為法律關係基礎事實存否
    之訴，亦同，民事訴訟法第247 條第1 項定有明文。再所謂
    即受確認判決之法律上利益，係指因法律關係之存否不明確
    ，致原告在私法上之地位有受侵害之危險，而此項危險得以
    對於被告之確認判決除去之者而言，亦即係指法律關係之存
    否不明確，原告主觀上認其在法律上之地位有不安之狀態存
    在，且此種不安之狀態，能以確認判決將之除去者而言，故
    確認法律關係成立或不成立之訴，苟具備前開要件，即得謂
    有即受確認判決之法律上利益。又確認法律關係成立或不成
    立之訴，若過去成立或不成立之法律關係延續至現在尚存續
    者，仍不失為現在之法律關係（最高法院42年台上字第1031
    號、52年台上字第1240號判例、88年度台上字第1401號判決
    意旨參照）。本件原告主張之事實，業據其提出上開任職、
    領薪及勞保職業災害門診等資料為證，核與勞保局發給薪資
    補償函印證相符，堪認屬實。而原告受此職業災害，在醫療
    復健期間，被告違法予以終止勞動契約，原告因而無法受領
    被告給付系爭醫療費用、薪資等補償之基礎關係狀態，現仍
    存續當中，面對此種因職業災害所生僱傭關係存否之法律上
    風險，原告私法上地位有受被告否定其存在之風險，即有不
    安之狀態，此種風險（不安狀態）得以藉此確認訴訟加以排
    除，是原告起訴，應認有即受確認判決之法律上利益。
二、次按「勞工在第50條規定之停止工作期間或第59條規定之醫
    療期間，雇主不得終止契約」，勞動基準法第13條前段定有
    明文。再當事人對於他造主張之事實，於言詞辯論時不爭執
    者，視同自認。但因他項陳述可認為爭執者，不在此限，民
    事訴訟法第280 條第1 項定有明文。本件原告主張之事實，
    業據其提出與所述相符之勞保被保險人投保資料表、94年4
    、5 月份薪資袋、診斷證明書、被告用印之勞工保險職業傷
    害門診單、存證信函、勞資爭議協調會會議紀錄、醫療費用
    支出收據、勞保局核定通知書、存證信函及回執等件為證。
    而被告既於相當時期受合法之通知，未於言詞辯論期日到場
    ，本院僅得依到場原告主張之聲明、陳述以為審酌。依上開
    規定審酌之結果，原告主張因執行職務推動紙箱時遭箱內強
    化玻璃割傷左手肘，受有系爭職業災害，並經專業醫師診斷
    須為後續之復健醫療行為三個月，即須至94年9 月30日等語
    ，尚屬可信。則被告於94年7 月31日所為終止勞動契約之舉
    ，尚非適法，是兩造勞動契約至94年9 月30日止仍屬存在，
    堪予認定。茲就原告請求各項費用是否有當，審酌如下：
  (一)就醫療費用5,635 元部分：按「勞工受傷或罹患職業病時，
    雇主應補償其必需之醫療費用」，勞動基準法第59條第1 款
    前段定有明文。承上，兩造間勞動契約至94年9 月30日止既
    仍屬存在，原告因本次職業傷害所支出之醫療費用5,635 元
    ，有各項醫療單據可證，則被告依法應負補償責任，是原告
    此項請求，於法有據。
  (二)就原領工資之補償費73,838元部分：按「勞工在醫療中不能
    工作時，雇主應按其原領工資數額予以補償」、「僱主依本
    法第59條第2 款補償勞工之工資，應於發給工資之日給與」
    ，勞動基準法第59條第2 款前段、同法施行細則第30條均有
    明定。本件原告94年5 月份之薪資25,560元，原告於同年6
    月30日發生職災，醫療期間需三個月。被告自同年7 月起未
    再給付工資，積欠薪資三個月共（25,560×3 ＝76,680），
    經扣除勞保局給付補償金2,842 元後，被告尚應補償原告薪
    資金額為73,838元（76,680－2,842 ＝73,838，原告起訴狀
    誤算為75,838元）。
  (三)就慰撫金10萬元部分：按「不法侵害他人之身體、健康，或
    不法侵害其他人格法益而情節重大者，被害人雖非財產上之
    損害，亦得請求賠償相當之金額」，民法第195 條第1 項前
    段定有明文。再慰藉金之賠償須以人格權遭遇侵害，使精神
    上受有痛苦為必要，其核給之標準固與財產上損害之計算不
    同，然得斟酌雙方身分、資力與加害程度，及其他各種情形
    核定相當之數額（最高法院51年台上字第223 號判例參照）
    。本件原告主張：原告為被告之受僱人，被告經營事業違反
    上開保護義務，即違反保護他人之法律，致原告於執行職務
    時，致左手肘受有上開傷害，其間顯有相當因果關係，應對
    原告負損害賠償責任。被告係因違反保護他人之法律，致生
    損害於他人，即對原告之身體、健康不法造成傷害，自得請
    求被告為非財產上損害賠償，參諸上開醫療單據及診斷證明
    書等資料，依民法第184 條第2 項、第191 條之3 前段、第
    483 條之1 、勞工安全衛生法第5 條第1 項第4 款等規定，
    核屬有據。再原告主張因本件職業災害，身體、健康受到極
    大之折磨等語，參酌原告於92年度無所得資料、93年度之所
    得約17萬餘元，其名下並無房屋及土地登記資料，此有上開
    中區國稅局函附財產歸屬資料、所得資料清單各1 件在卷可
    稽（本院卷第34至36頁）；而被告登記種類為有限公司，其
    於92、93年度營利事業所得額各為45萬餘元、30萬餘元，名
    下登記有轎車、貨車各一部，共約值27萬餘元，有中壢稽徵
    所函附被告92年至93年度營利事業所得稅結算申報書及財產
    目錄等資料影本5 份在卷可稽（本院卷第38至42頁參照），
    再審酌原告因工作搬運紙箱時受有系爭傷害，可見所受痛苦
    非輕等一切情狀，認原告請求精神慰撫金10萬元尚嫌過高，
    應以7 萬元為適當。逾此部分之請求，則屬無據。
  (四)綜上，原告請求被告補償其因本件職業災害所生之醫療費用
    、醫療期間應領工資及慰撫金7 萬元，合計為149,473 元（
    5,635 ＋73,838＋70,000＝149,473） ，核屬有據；逾此部
    分之請求，則屬無據。
三、再按負損害賠償責任者，除法律另有規定或契約另有訂定外
    ，應回復他方損害發生前之原狀。因回復原狀而應給付金錢
    者，自損害發生時起，加給利息。再不能回復原狀或回復顯
    有重大困難者，應以金錢賠債其損害。又遲延之債務，以支
    付金錢為標的者，債權人得請求依法定利率計算之遲延利息
    。但約定利率較高者，仍從其約定利率。應付利息之債務，
    其利率未經約定，亦無法律可據者，週年利率為百分之5 ，
    民法第213 條第1 項、第2 項、第215 條、第233 條第1 項
    、第203 條分別定有明文。本件原告請求被告給付上開補償
    金額、慰撫金額，於法有據，從而，原告本於勞動基準法職
    業災害補償、民法侵權行為之法律關係，請求確認兩造間上
    開三個月期間之僱傭關係存在，被告應給付149, 473元，及
    自起送狀繕本送達被告之翌日即94年10月29日起至清償日止
    ，按週年利率百分之5 計算之利息，為有理由，應予准許。
    逾此範圍之請求，則無理由，應予駁回。
四、本件原告請求有理由部分，所命被告給付之金額未逾新台幣
    50萬元，由本院依職權宣告其得為假執行，並依職權宣告被
    告供擔保後亦得免為假執行，爰酌定相當之擔保金額併准許
    之。至原告請求敗訴部分，其假執行之聲請已失所附麗，併
    應駁回。
五、據上論結，原告之訴為一部有理由，一部無理由，依民事訴
    訟法第385 條第1 項前段、第79條、第389 條第1 項第5 款
    、第392 條第2 項，判決如主文。
中    華    民    國    95    年    6     月    12    日
                  民事第二庭    法  官  李昆南
以上正本係照原本作成
如對本判決上訴，須於判決送達後20日內向本院提出上訴狀，並
繳納上訴裁判費。
中    華    民    國    95    年    6     月    13    日
                                書記官  林吟玲


司法院資訊處製作；財團法人民間司法改革基金會備份。
